臺灣高等法院交通事件裁定　　　　　　 96年度交抗字第891號
抗　告　人
即受處分人　甲○○
上列抗告人因違反道路交通管理處罰條例案件，不服臺灣板橋地
方法院，中華民國96年7月27日所為裁定（96年度交聲字第247號
），提起抗告，本院裁定如下：
    主  文
抗告駁回。
    理  由
一、原處分意旨略以：異議人即受處分人甲○○於民國九十六年
    一月二日上午六時四十分，駕駛車號2C-3427號自用小客車
    ，行經臺北縣土城市○○路與永安路口處，因「駕車行經有
    燈光號誌管制之交岔路口闖紅燈」之違規，為臺北縣政府警
    察局執勤員警攔停以北縣警交字第Ｃ00000000號通
    知單當場掣單舉發，依道路交通管理處罰條例第五十三條第
    一項之規定處以新臺幣（以下同）二千七百元罰鍰，並依同
    法第六十三條第一項第一款記違規點數三點。
二、異議意旨略以：異議人駕駛上開小客車行經永安路口，當時
    紅綠燈是紅燈並停於停止線內，當紅燈熄滅後，沒有看到綠
    燈出現前，即往前進，旋遭警車攔下開單，認為紅綠燈有「
    秒差」而提出異議。
三、原裁定以：本件異議人雖指稱該路口燈光號誌於轉換時有「
    秒差」即於紅燈熄滅數秒後綠燈始燃亮。本件證人即當時現
    場舉發之值勤員警許榮南於法院調查時到庭證稱：當時我在
    執行巡邏勤務，駕駛巡邏車，永安路西方是單行道，東方是
    雙向道，當時警車停在單行道右邊停紅燈，是右側車道的第
    一部車，異議人在警車的左側，直接衝過紅燈，並沒有停車
    ，所以我確認異議人確實有闖紅燈的行為，當地的交通號誌
    很明確，確實還亮著紅燈等情（九十六年三月二十三日訊問
    筆錄）。按燈光號誌之違反，其所需之舉證狀態稍縱即逝，
    除設有感應照相之路口外，事後無法還原現場狀態，職是，
    舉發當時現場之值勤員警自屬交通案件之重要證人。參酌員
    警執行公務時，本身即受有行政懲處責任之監督，且其到庭
    具結作證，更係以刑事責任擔保其證言之真實性，本件舉發
    員警許榮南與異議人間並無何身分利害業務關係，當無嫌隙
    ，衡諸情理應無甘冒偽證罪刑責風險而故意設詞構陷異議人
    ，且依證人之明確證述，佐以證人所在位置係與異議人在同
    一方向車道，且為停等紅燈之狀態，更難認於本件舉發有誤
    認燈號之情事，此外亦無任何證據可證其有何捏造事實違法
    取締之不法情事，而異議人亦未就執勤員警之舉發有誤提出
    具體證據以供調查，其僅執警界曾有逮捕錯誤之特殊個案，
    空言辯稱警員係誤認、誤判云云，自難以採信，因此認員警
    本於維護交通秩序、安全職責所為之取締，當屬合法、正確
    之舉發。異議人未提出任何證據證明該路口之燈光號誌確有
    異常之情形，僅於事後空言否認上開違規行為，所辯尚無足
    採。本件異議人闖紅燈之違規行為，洵堪認定。從而，原處
    分機關援引道路交通管理處罰條例第五十三條第一項之規定
    處異議人罰鍰二千七百元，並依同條例第六十三條第一項第
    三款記違規點數三點，依法並無不合，異議人聲明異議意旨
    ，指摘原處分不當，為無理由，應予駁回。
四、經核原裁定上開認事用法，洵無違誤。抗告意旨以事發路口
    之秒差並不正常，當時警車並非在抗告人之車旁，且是在約
    二百公尺後才嗚笛，若抗告人闖紅燈應開始即嗚笛等語。惟
    查：
  (一)按交通警察掣單舉發違反道路交通管理處罰條例所列違規事
    實，本質上為行政處分，係公務員基於職務上權力，依法就
    特定具體事件所為具公法上效果之單方面行政行為，基於公
    務員為公法上行為具有公信力之原則，該行政行為當可被推
    定為真正，其據以依法處分之事實認定亦為正確無誤，已如
    前述，則法院若查無證據足資證明員警捏造事實違法取締之
    情事，則執勤警員本其維護交通秩序、安全職責所為之舉發
    事實，自應受到合法、正確之推定。又按交通違規之舉發可
    分為「當場舉發」及「逕行舉發」，由於逕行舉發之受處分
    人並無當場向舉發員警辯駁、陳述意見之機會，故現行法制
    就逕行舉發之條件多所設限（例如闖紅燈或平交道、以科學
    儀器取得違規證據資料，足資認定其違規事實者），此觀道
    路交通管理處罰條例第七條之二之規定自明。至於當場舉發
    交通違規事件，鑑於交通違規事實往往驟然而現、稍縱即逝
    ，若硬性要求舉發員警不分違規情節一律必須預留證據，俾
    便事後提出供法院審查，除有現實技術可行性之困難外，將
    大幅提高交通管理之行政成本，並嚴重削弱道路交通管理之
    行政效能，此絕非立法者制定道路交通管理法規之本意。
  (二)證人即警員許榮南於原審審理時證稱：當時異議人在警車的
    左側，我們同向，異議人直接闖紅燈，異議人闖過去的時候
    ，我們警車就直接嗚笛，開啟車頂警示燈，直接從後面追上
    ，到前方五十公尺處攔停等語綦詳，則事發當時警車究是否
    在抗告人之車旁或係於何時始嗚笛，並無解於抗告人之違規
    行為，本件抗告人之違規事實既經執勤員警當場掣單舉發交
    由抗告人收受，則抗告人未對本件執勤警員之舉發有誤，另
    行提出其他相關事證以供調查，僅空言辯稱該路口秒差不正
    常云云，自難採信，且經查亦無任何證據，足資證明本件執
    勤警員確有捏造事實違法取締之情事，故警員本其維護交通
    秩序、安全職責所為之本件舉發，自應受到合法、正確之推
    定；綜合卷內資料，應認抗告人確有如舉發通知單所載之違
    規事實無誤，抗告人之違規事實既已明確，其仍執前開情詞
    指摘原裁定不當，為無理由，應予駁回。
據上論結，應依道路交通案件處理辦法第26條，刑事訴訟法第41
2條，裁定如主文。
中　　華　　民　　國　　96　　年　　11　　月　　27　　日
　　　　　　　　　刑事第九庭審判長法　官  劉景星
  　　　　　　　　　　　　　　　　法  官  周盈文
        　　　　　　　　　　　　　法  官  吳啟民
以上正本證明與原本無異。
不得再抗告。
                                  書記官  江采廷
中　　華　　民　　國　　96　　年　　11　　月　　27　　日
